臺灣臺中地方法院刑事判決
111年度金訴字第92號
公  訴  人  臺灣臺中地方檢察署檢察官
被      告  江柏葦


            雷炳材


選任辯護人  周仲鼎律師
上列被告因詐欺等案件，經檢察官提起公訴（109年度偵字第105
92號、第11648號、第16943號、第27516號），本院判決如下：
    主    文
己○○犯如附表三編號1至4主文欄所示之罪，各處如附表三編號1
至4主文欄所示之刑及沒收。附表三編號1、3、4部分，應執行拘
役壹佰貳拾日，如易科罰金，以新臺幣壹仟元折算壹日。
辛○○犯如附表三編號3、4主文欄所示之罪，各處如附表三編號3
、4主文欄所示之刑。應執行拘役陸拾日，如易科罰金，以新臺
幣壹仟元折算壹日。
    犯罪事實
一、辛○○為UBER外送員，於民國109年3月中某時，在社群網站FA
    CEBOOK（下稱臉書）看見應徵臨時送貨員的廣告，遂依廣告
    以通訊軟體微信與真實姓名、年籍不詳，暱稱「阿柏」（又
    改稱「翊宸」）之成年人聯繫，並獲得每代領1件包裹報酬
    新臺幣（下同）200元之工作。辛○○明知現今快遞、物流、
    郵政業者，搭配便利商店取件服務，已組成多樣、便捷、經
    濟、細密之物品配送體系，收件者如位處都市地區，罕有無
    法親自或商請親友收件者，幾無透過陌生人代收、轉交必要
    ，而「阿柏」要求辛○○代領、轉交包裹之地點，均非僻靜之
    地，竟可以輕易獲得200元之報酬，一般人應可預見此包裹
    內，極可能裝有現今氾濫之詐欺取財犯罪之相關物品，若協
    助領取、轉交包裹，即有幫助詐欺取財犯罪之虞，辛○○仍基
    於縱他人持包裹內物品作為犯罪工具，亦不違背其本意之幫
    助詐欺取財犯意，分別在附表一編號3、4「收件便利超商門
    市（收件人）」、「包裹取件時間」欄所示時地，代領包裹
    後（附表一領取包裹部分，不在起訴範圍），再依「阿柏」
    指示分別於該日稍晚在臺中市○區○○街000號水利大樓、臺中
    市中區中華路與民族路交岔路口，將包裹交予己○○，容任「
    阿柏」與己○○以包裹內之物品遂行附表二編號3、4之詐欺取
    財犯行。
二、己○○於109年3月7日前某時，在臉書見有應徵理貨員之廣告
    ，即依廣告利用通訊軟體微信，與真實姓名、年籍不詳，暱
    稱「阿柏」之成年人聯繫，「阿柏」提供每收取1件包裹可
    獲得200元之工作。己○○明知現今快遞、物流、郵政業者，
    搭配便利商店取件服務，已組成多樣、便捷、經濟、細密之
    物品配送體系，收件者如位處都市地區，罕有無法親自或商
    請親友收件者，幾無透過陌生人代收、轉交必要，而「阿柏
    」要求己○○代領或代收包裹之地點均非僻靜之地，且取得包
    裹後無庸交付與特定人或攜至特定私人處所，反係棄於公園
    廁所此公共場所即可離去，如此即可輕易獲得200元之報酬
    ，此種工作模式顯與收件人以自身方便為前提安然獲得包裹
    之心態迥異，包裹內極可能裝有現今氾濫之詐欺取財犯罪之
    相關物品，是其應可預見依「阿柏」指示前往不特定之便利
    商店或向不相識之人收取包裹，再依指示將包裹放置在公園
    廁所內，極可能使「阿柏」因此利用包裹內之物品遂行詐欺
    取財之犯行，竟仍因缺錢花用，即基於縱使發生該等結果，
    亦不違背其本意之犯意，與「阿柏」共同意圖為自己不法之
    所有，基於詐欺取財之犯意聯絡，先由己○○依「阿柏」之指
    示，分別於：⑴附表一編號1所示包裹取件時間、收件便利超
    商門市，領取附表編號1所示之包裹；⑵另與「阿柏」基於行
    使偽造私文書之犯意聯絡，於附表一編號2所示包裹取件時
    間，到附表一編號2所示收件便利超商門市取件時，在代收
    款專用繳款明（門市聯）上偽簽「林文豪」署押後，持之交
    與便利商店職員而行使，領取附表一編號2所示之包裹；⑶於
    109年3月8日、同年月9日至臺中市○區○○街000號水利大樓、
    臺中市中區中華路與民族路交岔路口，向辛○○收取如附表一
    編號3、4所示之包裹；嗣再於收取包裹同日稍晚，依「阿柏
    」指示將取得之包裹放在臺中市南區豐富公園男廁內垃圾桶
    旁後，即行離開（附表一編號1至4所示寄送人寄送包裹部分
    ，不在起訴範圍）。「阿柏」取得前開包裹後，即以包裹內
    之金融機構帳戶資料，分別於附表二各編號所示之詐騙時間
    ，以附表二所示詐騙方式，向附表二所示之丙○○、壬○、庚○○及戊○○等人施用詐術，致其等陷於錯誤，分別於附表二所
    示之匯款時間匯款至指定人頭帳戶中（匯款金額及人頭帳戶
    均詳如附表二所示），並旋遭「阿柏」領取一空。
三、案經臺中市政府警察局第五分局報告及臺中市政府警察局第
    二分局報告臺灣臺南地方檢察署陳請臺灣高等檢察署檢察長
    核轉臺灣臺中地方檢察署檢察官偵查起訴。
    理    由
壹、程序事項：
一、本案審理範圍：
  ㈠本案起訴書犯罪事實之記載為被告己○○、辛○○參與真實姓名
    年籍不詳、通訊軟體微信暱稱「阿柏」所屬詐欺犯罪組織，
    而先由通訊軟體LINE暱稱「徐翊翔」等詐欺犯罪組織不詳成
    員，分別要求附表一所示之人寄交裝有金融機構帳戶資料之
    包裹後，再由被告己○○、辛○○分別領取附表一所示包裹，並
    由被告己○○將附表一編號1至4之包裹放置在臺中市南屯區豐
    富公園廁所內垃圾筒，復由詐欺犯罪組織不詳成員拿取，並
    進而使用附表一包裹內之金融機構帳戶資料，作為詐欺犯罪
    組織機房不詳成員詐騙附表二所示之告訴人及被害人匯款之
    人頭帳戶；另於所犯法條及論罪欄中，則主張被告己○○、辛○○均係犯組織犯罪防制條例第3條第1項後段之參與犯罪組織
    、刑法第339條之4第1項第2款之3人以上共同犯詐欺取財、
    洗錢防制法第14條第1項之一般洗錢罪；被告己○○另犯刑法
    第210條、第216條之行使偽造私文書罪，且認被告己○○犯4
    次加重詐欺取財罪、1次行使偽造私文書罪，被告辛○○犯2次
    加重詐欺取財罪等語。惟相互參照起訴書犯罪事實欄與論罪
    欄之記載後，無法特定檢察官起訴所指被告己○○所犯4次加
    重詐欺取財罪、被告辛○○所犯2次加重詐欺取財罪之被害人
    各為何人，此亦有礙於被告2人訴訟上防禦權之行使。嗣經
    公訴檢察官提出補充理由書表示：本案起訴書認定之被害人
    為附表二所載之人，附表一僅為人頭帳戶提供者，並非實際
    被害人等語（見本院卷第85頁），並於本院審理時當庭主張
    ：本案被告2人涉犯加重詐欺取財之犯罪事實僅限於附表二
    所載，參與犯罪組織罪嫌與附表二首次加重詐欺取財罪為想
    像競合關係；起訴書第7頁論罪部分應予更正等語（見本院
    卷第234頁），從而，本院就被告2人涉犯加重詐欺取財之審
    理範圍自當以此為準。
二、證據能力：
  ㈠按被告以外之人於審判外之言詞或書面陳述，除法律有規定
    者外，不得作為證據；又被告以外之人於審判外之陳述，雖
    不符同法第159條之1至第159條之4之規定，而經當事人於審
    判程序同意作為證據，法院審酌該言詞陳述或書面陳述作成
    時之情況，認為適當者，亦得為證據。刑事訴訟法第159條
    第1項、第159條之5第1項分別定有明文。查，檢察官、被告
    己○○、辛○○及選任辯護人就本判決以下所引用被告以外之人
    於審判外之陳述，於本院審理時均同意作為證據（見本院卷
    第238頁），且本院審酌該等證據之取得過程並無瑕疵，以
    之作為證據係屬適當，認均有證據能力。
  ㈡本件非供述證據部分，與本案均有關連性，亦無證據證明係
    實施刑事訴訟程序之公務員以不法方式所取得，依刑事訴訟
    法第158條之4反面解釋，當有證據能力；本院亦已於審理時
    依法踐行調查證據程序，自得為本院判斷之依據。
貳、實體事項：
一、認定犯罪事實所憑證據及理由：
　㈠上揭犯罪事實，業據被告己○○、辛○○於本院審理時坦承不諱
    （見本院卷第251頁），並有以下證據可資為據：
　⒈證人丙○○、壬○、庚○○、候喻錡證述遭詐騙之經過【見臺南市
    政府警察局歸仁分局警卷（下稱歸仁分局警卷）第23至27頁
    ，臺灣桃園地方檢察署（下稱桃園地檢）109年度偵字第183
    73號卷（下稱桃園地檢第18373號偵卷）第133至135頁，桃
    園地檢109年度偵字第14535號卷（下稱桃園地檢第14535號
    偵卷）第17至19頁），臺南市政府警察局新營分局警卷（下
    稱新營分局警卷）第3至9頁、第17至19頁】。
　⒉證人甲○○、曾隆裕、張立杰、乙○○證述其等寄送金融機構帳
    戶資料之經過【見109年度偵字第19504號卷（下稱第19504
    號偵卷）第53至55頁，109年度偵字第10592號卷（下稱第10
    592號偵卷）第33至36頁，109年度偵字第19504號卷（下稱
    第19504號偵卷）第57至67頁、第151至156頁、第283至285
    頁、第286至287頁，歸仁分局警卷第5至9頁、第19至22頁，
    109年度偵字第11648號卷（第11648號偵卷）第29至37頁、
    第39至45頁，桃園地檢第18373號偵卷第133至135頁，臺灣
    臺南地方檢察署109年度偵字第6081號卷（臺南地檢第6081
    號偵卷）第23至25頁、第103至104頁，新營分局警卷第25至
    33頁，臺灣臺南地方檢察署109年度偵字第10175號（下稱臺
    南地檢第10175號偵卷）第97至99頁，臺灣臺南地方檢察署1
    09年度偵字第23346號（下稱臺南地檢第23346號偵卷）第31
    至32頁，臺灣臺南地方法院109年度金訴143號卷一第89至94
    頁，109年度偵字第16943號卷（下稱第16943號偵卷）第47
    至49頁，桃園地檢署109年度偵字第14535號卷（下稱桃園地
    檢第14535號偵卷）第7至10頁、第43至44頁】。
　⒊第二分局育才派出所109年3月14日職務報告、路口監視器、
    臺中市○區○○街0000號統一超商錦新門市之監視器翻拍照片
    （時間：109年3月8日13時39分至46分）、被告辛○○與暱稱
    「阿柏」之人微信對話紀錄（見第二分局警卷第5至6頁、第
    45至59頁、第61至65頁）、臺中市政府警察局第一分局刑案
    呈報單、第一分局西區派出所109年3月27日職務報告、甲○○
    提供之7-11貨態查詢系統【代碼：Z00000000000、取貨門市
    -臺中市○○區○○路0 段0000號】、交貨便顧客留存聯、電子
    發票證明聯、LINE對話紀錄截圖、甲○○之合作金庫商業銀行
    、上海商業儲蓄銀行帳號存摺封面及交易明細、臺中市○○區
    ○○路0段0000號統一超商南北通門市之監視器翻拍照片（時
    間：109年3月7日14時39分至44分）、臺灣桃園地方法院109
    年度審簡字第812號刑事簡易判決、臺灣臺南地方法院110年
    度金簡字第117號刑事簡易判決（見第10592號偵卷第19至21
    頁、第41至43頁、第45至63頁、第65至69頁、第71至73頁、
    第215至219頁、第221至226頁、第227至235頁）。
　⒋第五分局松安派出所109年3月24日職務報告、曾隆裕提供之7
    -11貨態查詢系統（代碼：Z00000000000、取貨門市-臺中市
    ○○區○○路0段000號）、路口監視器、台中市○○區○○路0段000
    號統一超商平興門市之監視器翻拍照片（時間：109年3月7
    日15時12分至18分）、統一超商109年3月7日代收款專用繳
    款證明（門市聯）（見第11648號偵卷第17頁、第57頁、第5
    9至71頁、第69頁）。
　⒌第六分局何安派出所職務報告、乙○○之7-11貨態查詢系統（
    代碼：Z00000000000 、取貨門市-臺中市○○區○○路000號1樓
    ）、LINE對話紀錄、路口監視器、台中市○○區○○路000號1樓
    統一超商桂冠門市之監視器翻拍照片（時間：109年3月9日1
    6時43分至50分）、暱稱「阿柏」之人微信首頁、「阿柏」
    微信通話紀錄、暱稱「翊宸」（原暱稱「阿柏」）及被告己○○之微信首頁（見第16943號偵卷第21至23頁、第51頁、第5
    3至59頁、第61至65頁、第69至81頁、第83至85頁）。
　⒍臺南市政府警察局永康分局鹽行派出所受理刑事案報案三聯
    單、LINE對話紀錄、張立杰提供之7-11交貨便服務單（代碼
    ：Z00000000000、取貨門市-錦中門市）翻拍照片、內政部
    警政署反詐騙諮詢專線紀錄表（以上見新營分局警卷第39頁
    、第43至68頁）、LINE對話紀錄、7-11交貨便服務單（代碼
    ：Z00000000000、取貨門市-錦中門市）翻拍照片（見臺南
    地檢第6081號偵卷第31至55頁、第57頁、第59至93頁、第10
    5至127頁）。
　⒎合作金庫商業銀行太原分行109年4月27日函檢送甲○○帳號之
    開戶資料及交易明細、上海商業儲蓄銀行台北票據匯款處理
    中心109年4月23日函檢送甲○○帳號之開戶資料及交易明細（
    見第19504號偵卷第183至187頁、第189至200頁）。
　⒏告訴人丙○○匯款自動櫃員機交易明細表、兆豐國際商業銀行
    存摺封面影本、高雄市政府警察局新興分局前金分駐所陳報
    單、受理各類案件紀錄表、受理刑事案報案三聯單、內政部
    警政署反詐騙諮詢專線紀錄表、受理詐騙帳戶通報警示簡便
    格式表、上海商業儲蓄銀行台北票據匯款處理中心109年4月
    10日函檢送甲○○帳號之開戶資料及交易明細（見歸仁分局警
    卷第29至35頁、第47至55頁、第109至119頁）。
　⒐被害人壬○之內政部警政署反詐騙諮詢專線紀錄表、新北市政
    府警察局永和分局得和派出所受理詐騙帳戶通報警示簡便格
    式表、金融機構聯防機制通報單、帳戶存摺內頁交易明細影
    本、匯款單據、LINE對話紀錄、受理刑事案報案三聯單、受
    理各類案件紀錄表、曾隆裕之聯邦銀行帳號開戶資料及交易
    明細（見桃園地檢第18373號偵卷第51頁、第55至71頁、第7
    5至87頁）。
　⒑告訴人庚○○網路轉帳明細、內政部警政署反詐騙諮詢專線紀
    錄表、高雄市政府警察局楠梓分局楠梓派出所受理詐騙帳戶
    通報警示簡便格式表、金融機構聯防機制通報單、乙○○提供
    與LINE暱稱「誠銘專業放款」之對話紀錄截圖（見桃園地檢
    第14535號偵卷第25至31頁、第49至105頁）。
　⒒告訴人候喻錡提供之轉帳交易明細、郵局存摺封面及內頁交
    易明細、內政部警政署反詐騙諮詢專線紀錄表（見新營分局
    警卷第11至15頁、第21至23頁）。
　  綜上，足認被告2人任意性之自白，與卷內事證相符，應堪
    採信。
  ㈡被告己○○部分：
　1.臺灣之快遞服務，除有郵務快遞外，尚有民間快遞公司之指
    定時間到府收送、便利商店之收件取件服務，便利商店更係
    24小時經營，密度極高，給予取貨人數日之取貨期限，可見
    貨物寄送網絡十分便利，收貨人可安排自己方便之時間領取
    包裹，實無再為支出額外之費用委託他人領取包裹之必要；
    再者，各該快遞服務，均有寄送單據為憑，確保運送雙方權
    益，甚至可隨時查詢運送狀況，具有相當程度之安全性及可
    信賴性，一旦委託他人代為領取包裹，反而係增加包裹遺失
    之風險，況被告己○○領取或收取包裹後，竟無人面交，反係
    將包裹放置在公園男廁內垃圾筒旁，此種嚴重悖於常情之收
    付方式，顯見包裹內並非正當物品，應係「阿柏」有意掩人
    耳目，其目的在於掩飾包裹或真正收貨人之身分或外貌甚明
    。
　2.再者，領取包裹，不僅無資格限制及專業需求，亦非特別勞
    累或高風險，被告己○○僅須輕鬆領取或收取包裹，即可獲得
    200元之報酬，以被告己○○之年齡、教育智識程度及社會閱
    歷，當可知悉此種工作態樣及報酬額度，顯然不合常情；參
    以被告己○○於偵查中供稱：伊也覺得把包裹放在公園廁所很
    怪（見第10592號偵卷第95頁），於本院審理中亦稱：伊覺
    得這個工作有點奇怪，可能有參與到詐欺犯罪的環節裡面等
    語（見本院卷第251頁），由此可見，被告己○○主觀上本即
    存有該工作有高度違法疑慮，且已預見自己所為可能涉及詐
    欺不法犯行，詎其仍依「阿柏」之指示領取收受包裹，堪認
    其主觀上確實有容任其行為將導致詐欺取財犯罪發生之本意
    。又被告己○○雖未自始至終參與附表二所示各階段之詐欺犯
    行，而僅參與領取收受裝有人頭帳戶提款卡之包裹，惟其與
    「阿柏」既共同為詐欺附表二被害人及告訴人而彼此分工，
    且被告己○○所為均係「阿柏」遂行詐欺取財罪所不可或缺之
    內部分工行為，顯見2人係相互利用彼此之行為，以共同達
    成犯罪之目的，自堪認被告己○○係在合同意思範圍內，各自
    分擔犯罪行為之一部，其主觀上確有與「阿柏」共同為詐欺
    取財之不確定故意。
　3.公訴意旨雖認被告己○○係與「阿柏」及其所屬詐欺組織成員
    間，基於3人以上共同詐欺取財之犯意聯絡而為本案犯行。
    惟查，被告己○○自始均以通訊軟體微信與暱稱「阿柏」之人
    聯繫，且交付包裹之方式為放置在公園男廁，並未看見收取
    之人等情，業據被告己○○陳明在卷（見第11648號偵卷第21
    頁，第16943號偵卷第28至29頁，第10592號偵卷第29頁），
    衡以詐欺案件中，使用網路通訊設備時，1人申請多個帳戶
    使用或1人分飾多角，亦非少見，則被告己○○及附表二所示
    之被害人及告訴人既均未曾與其等聯繫之對象見面，無法確
    認卷內使用不同微信帳戶或不同LINE暱稱者，是否為相異之
    人，即無法排除為同1人之可能，亦無法排除該人即係於網
    路上刊登徵才廣告之「阿柏」，故依罪疑唯輕、利益歸於被
    告原則，尚難認本案實行詐欺正犯已有3人以上，是檢察官
    此部分主張，容有誤會，附此敘明。
　㈢被告辛○○部分：
　⒈按共同正犯乃基於完成一定犯罪之共同目的，而各自分擔犯
    罪行為之一部，並相互利用其他正犯之行為。故其各個參與
    者，在主觀方面，係經由一共同行為決意而形成犯罪共同體
    ，且該共同行為決意，除須認識共同犯罪，有犯罪之故意外
    ，並須足以顯示各參與者有相互利用以遂行犯罪目的之意願
    ；在客觀方面，係基於犯罪的分工，各自在分擔之角色上發
    揮應有的功能，其所分擔之行為固非必須屬構成要件之行為
    ，然苟非屬構成要件之行為，則須自共同犯罪整體觀之，在
    功能上，屬不可或缺，而與分擔構成要件行為者同居於犯罪
    支配地位，始屬之。至於對他人之犯罪無共同行為決意，僅
    出於助成他人犯罪實現之動機，對於正犯予以助力，提高其
    犯罪遂行之風險，而居於依附之地位者，對犯罪不具有支配
    之功能，僅成立幫助犯（最高法院109年台上字第5368號判
    決意旨參照）。
　⒉就被告辛○○為何聽從「阿柏」指示，前往超商代領、轉交包
    裹一節，被告辛○○於偵查、本院準備程序及審理時均稱伊係
    UBER外送員，因為想兼職賺外快，故在臉書應徵代領包裹之
    工作，「阿柏」稱其係專門辦淘寶退貨業務，伊領到包裹後
    都直接給「阿柏」指定的客人等語（見第10592號偵卷第102
    至103頁，第16943號偵卷第136頁，本院卷第48頁），並有
    被告辛○○從事UBER外送員之登錄基本資料在卷可稽（見本院
    卷第165至169頁），足見被告辛○○所述，並非無據。再者，
    依被告辛○○與「阿柏」（即「翊宸」）間之對話紀錄所示，
    被告辛○○依臉書廣告與「阿柏」聯繫後，雙方先確認工作內
    容、連絡及收付方式，嗣後「阿柏」再於有領取包裹須求時
    ，詢問被告辛○○「哈囉明天可以上班是嗎？」、「資料剛剛
    過來現在可以跑嗎？」、「今天可以上班嗎？」（見本院卷
    第141至143頁、第151頁），經被告辛○○答覆確認後，始請
    被告辛○○代收、轉交包裹。由此足認被告辛○○與「阿柏」間
    並無明確、強烈之科層式隸屬關係，而係被告辛○○個案性接
    受「阿柏」委託代領、轉交包裹，且領得之費用不因「阿柏
    」後續詐得金額多寡有異，是被告辛○○陳稱因擔任UBER外送
    員，尋找兼職外送工作，提供代領、轉交包裹之跑腿服務等
    語，應屬可信。從而，被告主觀上欠缺與「阿柏」相互利用
    以遂行犯罪目的之認知及意願，客觀所為又僅限於代領、轉
    交包裹，未涉及「阿柏」對附表二編號3、4所示告訴人等詐
    欺取財罪構成要件行為，自難認被告辛○○與「阿柏」間就附
    表二編號3、4所示詐欺取財犯行，有犯意聯絡及行為分擔；
    反之，被告辛○○所為僅使「阿柏」在不曝光狀況下，由便利
    商店此公眾場所取得附表一編號3、4所示金融帳戶相關資料
    ，進而持以實行附表二編號3、4所示犯行，亦即被告辛○○於
    本案犯罪中，不具支配地位，而係依附於正犯行為，揆諸上
    開說明，自屬幫助犯無疑。
  ㈣綜上，本案事證已臻明確，被告2人犯行均堪認定，應依法論
    科。　　
二、論罪科刑：
　㈠被告己○○就附表一編號2所為，係犯刑法第216條、第210條之
    行使偽造私文書罪，就附表二編號1至4所為，均係犯刑法第
    339條第1項之詐欺取財罪。被告辛○○就附表二編號3、4所為
    ，均係犯刑法第30條第1項前段、第339條第1項之幫助詐欺
    取財罪。又被告己○○在附表一編號2所示「收取便利商店門
    市」，於代收款專用繳款明（門市聯）上偽簽「林文豪」署
    押後，持之交與便利商店職員而行使，以領取附表一編號2
    所示之包裹，其偽造林文豪署押之行為，係偽造該等私文書
    之階段行為，又偽造該等私文書後復持以行使，偽造之低度
    行為為行使之高度行為所吸收，均不另論罪。另公訴意旨認
    被告2人所為均構成刑法第339條之4第1項第2款之三人以上
    共犯詐欺取財罪，容有未洽（詳如前述），惟起訴之基本社
    會事實相同，且經本院當庭諭知被告2人前開罪名（本院卷
    第252頁），賦予被告2人及選任辯護人辯明之機會，已無礙
    於其2人訴訟上防禦權之行使，爰依法變更起訴法條。
  ㈡被告己○○與「阿柏」間，就附表一編號2所示行使偽造私文書
    犯行、附表二編號1至4所示詐欺取財犯行，分別具有犯意聯
    絡及行為分擔，均應論以共同正犯。
  ㈢又被告己○○偽造如附表一編號2所示之代收款專用繳款明（門
    市聯）領取附表一編號2所示包裹後，放置在「阿柏」指定
    之處所，由「阿柏」取得該包裹內之金融機構帳戶資料，供
    作收取詐騙附表二編號2所示被害人壬○遭詐騙後所匯款項，
    是被告己○○行使偽私文書之行為，其目的在於取得包裹內之
    物品供「阿柏」作為詐欺取財之用，其上開行使偽造私文書
    及詐欺取財等罪間，仍有局部之重疊關係，被告己○○以一行
    為同時觸犯上開罪名，為想像競合犯，應依刑法第55條之規
    定，從一重之行使偽造私文書罪處斷。
  ㈣被告己○○所犯附表一編號2之行使偽造私文書罪、附表二編號
    1、3、4之詐欺取財罪，時間、地點均有不同，足見其犯意
    各別，行為互殊，應予分論併罰。另被告辛○○所犯附表二編
    號3、4之幫助詐欺取財罪，亦係於不同時、地所為，足認其
    犯意各別，行為互殊，亦應予分論併罰。
  ㈤被告辛○○所為2次犯行，皆係以幫助之意思，參與構成要以外
    之行為，為幫助犯，均依刑法第30條第2項規定，依正犯之
    刑減輕之。
  ㈥爰以行為人之責任為基礎，分別審酌：
　⒈被告己○○不思循正途獲取經濟收入，為牟取不法報酬，而為
    前揭犯行，所為除損害社會經濟秩序，亦破壞人際間信任關
    係，另考量被告己○○於本院審理時終能坦承犯行，尚有悔意
    ，兼衡以其本案犯罪動機、目的、手段、角色分工及附表二
    被害人及告訴人遭詐騙損失之金額，及其於本案並無獲得報
    酬，復酌以被告己○○於本院審理時自陳教育智識程度及家庭
    經濟狀況等（見本院卷第252頁）一切情狀，分別量處如附
    表三主文欄所示之刑，並均諭知易科罰金之折算標準，暨就
    附表三編號1、3、4部分，定其應執行之刑，併諭知易科罰
    金之折算標準如主文所示。
　⒉被告辛○○為「阿柏」代領、轉交包裹，助長詐騙財產犯罪之
    風氣，且因此使警方難以追查「阿柏」之真實身分，增加被
    害人尋求救濟之困難，實屬可責，考量被告辛○○於審理時終
    知坦承犯行，非無悔意，再衡以被告辛○○於本院審理時自陳
    之教育智識程度及家庭經濟狀況（見本院卷第252頁），以
    及各次幫助詐欺取財犯行中，被害人受損金額高低有別等一
    切情狀，分別量處如附表三編號3、4主文欄所示之刑，並均
    諭知易科罰金之折算標準，暨定應執行之刑如主文所示，並
    諭知易科罰金之折算標準。
三、沒收：　　
  ㈠又按偽造之印章、印文或署押，不問屬於犯人與否，沒收之
    。刑法第219條定有明文。偽造之訂購單，如已行使，即為
    他人所有，非屬被告所有，不得諭知沒收，僅其中偽造之印
    文、署押，應依刑法第219條之規定諭知沒收（最高法院79
    年度台上字第4150號判決意旨參照）。查，被告己○○於附表
    一編號2所示統一便利商店門市取件，於代收款專用繳款明
    （門市聯）上偽造「林文豪」署押之單據，已交付該便利商
    店門市職員，依上開說明，該偽造之私文書已非被告己○○所
    有，不得宣告沒收，惟被告己○○於該私文書中所偽造之「林
    文豪」署押部分，仍應依刑法第219條之規定，宣告沒收。
  ㈡又本案被告2人均供稱並未領得報酬等語（見第二分局警卷第
    10頁，第16943號偵卷第50頁，第11648號偵卷第21頁，第10
    592號偵卷第29頁，本院卷第47頁），卷內亦無證據足認被
    告2人有因本案犯行獲得任何報酬，則被告2人既無犯罪所得
    ，自無從為沒收之宣告，附此敘明。
四、不另為無罪諭知：
  ㈠公訴意旨另認被告己○○、辛○○基於參與犯罪組織之犯意，分
    別於109年3月7日、3月9日前某時，加入身分不詳微信帳號
    「阿柏」、LINE通訊軟體帳號「徐翊翔」、「誠達借款- 劉
    曉潔專員」、「誠銘專業放款~ 馮女士~ 」、「劉麗娟」、
    「郭凱麗」（均無證據證明未滿18歲）等人所組成，具有持
    續性、牟利性之有結構性詐欺集團（下稱本案詐欺集團），
    擔任該欺集團俗稱「取簿手（收簿手）」之犯罪分工，負責
    依「阿柏」之指示至便利超商以他人名義領取人頭帳戶提供
    者所寄出裝有金融帳戶存摺、提款卡之包裹後，再由被告己○○交予本案詐欺犯罪組織其他成員使用；且被告辛○○領取附
    表一編號3、4所示包裹交予被告己○○，被告己○○領取收受附
    表一各編號所示包裹，再交予詐欺犯罪組織其他不詳成員用
    以詐騙附表二所示告訴人及被害人之行為，使得詐欺犯罪組
    織成員得隱匿詐欺犯罪所得去向及所在，因認被告己○○、辛○○上述所為，同時涉犯組織犯罪防制條例第3條第1項後段之
    參與犯罪組織及洗錢防制法第14條第1項一般洗錢罪嫌等語
    。
  ㈡按犯罪事實應依證據認定之，無證據不得認定犯罪事實；不
    能證明被告犯罪者，應諭知無罪之判決，刑事訴訟法第154
    條第2項、第301條第1項分別定有明文。而事實之認定，應
    憑證據，如未能發現相當證據，或證據不足以證明，自不能
    以推測或擬制之方法，以為裁判基礎。再認定不利於被告之
    事實，須依積極證據，苟積極證據不足為不利於被告事實之
    認定時，即應為有利於被告之認定，更不必有何有利之證據
    。而認定犯罪事實所憑之證據，雖不以直接證據為限，間接
    證據亦包括在內；然而無論直接或間接證據，其為訴訟上之
    證明，須於通常一般之人均不致有所懷疑，而得確信其為真
    實之程度者，始得據為有罪之認定，倘其證明尚未達到此一
    程度，而有合理之懷疑存在，致無從為有罪之確信時，即應
    為無罪之判決。再按刑事訴訟法第161條第1項規定，檢察官
    就被告犯罪事實，應負舉證責任，並指出證明之方法。因此
    ，檢察官對於起訴之犯罪事實，應負提出證據及說服之實質
    舉證責任。倘其所提出之證據，不足為被告有罪之積極證明
    ，或其指出證明之方法，無從說服法院以形成被告有罪之心
    證，基於無罪推定之原則，自應為被告無罪判決之諭知。
  ㈢公訴意旨認被告2人涉犯參與犯罪組織及洗錢等罪嫌，無非係
    以被告2人之供述、被告辛○○與「阿柏」之微信對話紀錄、
    被告2人領取包裹時之路口及便利商店監視器翻拍照片、7-1
    1貨態查詢結果及交貨便服務單客戶留存聯影本及照片、附
    表一寄送包裹之人之供述、附表二遭詐騙之被害人及告訴人
    之指訴為其論據。
  ㈣就參與犯罪組織部分：
　⒈被告己○○固坦認有依「阿柏」之指示領取、收受附表一所示
    包裹，惟被告己○○供稱僅有與「阿柏」一人聯繫，且係將包
    裹放置於公廁，並未看見收取之人等情，業據被告己○○陳明
    在卷，則本案尚乏證據認定確有3人以上共同為詐欺取財犯
    行（詳如前述），自與組織犯罪防制條例第2條第1項所定「
    3人以上」之構成要件不符，要難以該罪相繩。
　⒉被告辛○○亦坦承有接受「阿柏」之委託代為領取、轉交附表
    一編號3、4之包裏，惟被告辛○○係個案接受委託代領、轉交
    包裹，與「阿柏」並無隸屬關係一情，已如上述，亦難認被
    告辛○○有參與犯罪組織情事。
  ㈤就一般洗錢罪嫌部分：
    依卷內證據，被告己○○、辛○○所為僅止於轉交包裹，而被告
    己○○於警詢中供稱伊沒有打開包裹，不知道裡面是哪些東西
    等語（見第二分局警卷第25頁、第11648號警卷第21頁、第1
    6943號警卷第29頁），被告辛○○亦於警詢、偵查及本院準備
    程序中供稱並未開拆包裹，且根本無法分辨包裹內是什麼東
    西等語（見第二分局警卷第9頁，第10592號偵卷第103頁，
    第16943號偵卷第34頁，本院卷第48頁），且依被告辛○○與
    「阿柏」之微信通話紀錄所示，被告辛○○領取之包裹係白色
    不透明外包裝，由外觀上並無法窺見內容物為何（見第1694
    3號偵卷第75頁），此外，卷內亦無證據證明被告2人確知領
    取之包裹內裝有金融卡，是就包裹內盛裝何物，被告2人主
    觀上既無確切認知，僅能推測可能與詐欺犯罪有關，如此被
    告2人即難知悉詐欺犯罪組織成員嗣後將持包裹內金融卡提
    領款項製造金流斷點或掩飾、隱匿詐騙款項來源，自無從以
    一般洗錢罪相繩。
  ㈥綜上所述，檢察官所舉之證據，仍存有合理懷疑，尚未達通
    常一般之人均不致於有所懷疑，而得確信其為真實之程度者
    ，致使本院無從形成有罪之確信，是依罪證有疑利於被告之
    原則，本案既無法證明被告2人有公訴意旨所指參與犯罪組
    織罪及一般洗錢未遂罪嫌，應就此二部分為無罪之諭知，惟
    因檢察官認此二部分與前開經本院論罪科刑部分，有想像競
    合犯之裁判上一罪，爰均不另為無罪之諭知，附此敘明。
據上論斷，應依刑事訴訟法第299條第1項前段、第300條，刑法
第28條、第30條第1項前段、第2項、第210條、第216條、第339
條第1項、第55條前段、第41條第1項前段、第51條第6款、第219
條，刑法施行法第1條之1第1項，判決如主文。
本案經檢察官林岳賢提起公訴，檢察官丁○○到庭執行職務。
中　　華　　民　　國　　111 　年　　12　　月　　8 　　日
                  刑事第二十庭  審判長法  官  江宗祐
　　　　　　　　　                    法  官  林德鑫
                    　　　　　　　　　法  官  江文玉
以上正本證明與原本無異。
如不服本判決應於收受判決後20日內向本院提出上訴書狀，並應
敘述具體理由；其未敘述上訴理由者，應於上訴期間屆滿後20日
內向本院補提理由書（均須按他造當事人之人數附繕本）「切勿
逕送上級法院」。
告訴人或被害人如不服判決，應備理由具狀向檢察官請求上訴，
上訴期間之計算，以檢察官收受判決正本之日起算。
                                      書記官  黃珮華
中　　華　　民　　國　　111 　年　　12　　月　　8 　　日
附錄論罪科刑法條
中華民國刑法第216條
行使第210條至第215條之文書者，依偽造、變造文書或登載不實
事項或使登載不實事項之規定處斷。
中華民國刑法第210條
偽造、變造私文書，足以生損害於公眾或他人者，處5年以下有
期徒刑。
中華民國刑法第30條
幫助他人實行犯罪行為者，為幫助犯。雖他人不知幫助之情者，
亦同。
幫助犯之處罰，得按正犯之刑減輕之。
中華民國刑法第339條
意圖為自己或第三人不法之所有，以詐術使人將本人或第三人之
物交付者，處5年以下有期徒刑、拘役或科或併科50萬元以下罰
金。
以前項方法得財產上不法之利益或使第三人得之者，亦同。
前二項之未遂犯罰之。
【附表一】（時間：民國）
編號 寄送人 寄送時間 寄件便利超門市 包裹內物品 包裹取件時間 包裹取件人    收件便利超商門市（收件人）      1 甲○○ 109年3月5日 臺中市○區○○路0○000號7-11便利超商保誠門市 甲○○所申辦之上海商業儲蓄銀行中港分行帳號000-00000000000000號、合作金庫商業銀行帳號000-0000000000000號等帳戶存摺影本、提款卡及其身分證、健保卡影本 109年3月7日14時42分許 己○○    臺中市○○區○○路0段0000號7-11便利超商南北通門市(收件人：陳*霖)    2 曾隆裕 109年3月5日 桃園市○○區○○路000號1樓7-11便利超商箱根門市 曾隆裕所申辦之聯邦銀行帳號000-000000000000號、渣打銀行莊敬分行帳號000-00000000000000號、中華郵政股份有限公司帳號000-00000000000000號等帳戶之存摺影本、提款卡 109年3月7日15時18分許 己○○    臺中市○○區○○路0段000號7-11便利超商平興門市(被告己○○於收據上偽簽「林文豪」)    3 張立杰 109年3月6日 臺南市○○區○○路0段00號7-11便利超商明珠門市 張立杰所申辦之渣打銀行帳號000-00000000000000號帳戶存摺、提款卡 109年3月8日13時39分許 辛○○    臺中市○區○○街00○0號及70之3號7-11便利商店錦新門市(收件人：呂和膛)      4 乙○○ 109年3月7日 桃園市○○區○○路000號7-11便利超商豐彩門市 乙○○所申辦之中國信託商業銀行帳號000-000000000000號帳戶存摺、提款卡 109年3月9日16時43分許 辛○○    臺中市○○區○○路000號1樓7-11便利超商桂冠門市(收件人：徐夢萍)    
【附表二】（時間：民國，金額：新臺幣）
編號 被害人 詐騙時間 詐騙方式 匯入之帳戶 匯款時間 匯款金額（新臺幣） 1 丙○○ 109年3月10日17時許 假冒松果購物中心客服人員及台新銀行職員，撥打電話向丙○○詐稱其先前訂購垃圾桶，因貨運公司誤增訂1筆訂單，若不訂購，可向台新銀行取消該筆訂單，惟須至ATM依指示操作退款取消云云，致丙○○陷於錯誤，依指示匯款至右揭指定帳戶。 甲○○之上海商業儲蓄銀行中港分行帳號000-00000000000000號帳戶 ⑴109年3月10日17時44分 ⑵109年3月10日18時01分 ⑶109年3月10日20時26分 ⑷109年3月11日0時09分 ⑴2萬9988元 ⑵2萬9985元 ⑶3萬元 ⑷2萬9985元 2 壬○ 109年3月10日19時39分許 假冒為被害人壬○胞兄之媳婦「淑芬」撥打電話予壬○，佯稱因故需向壬○借款云云，致壬○陷於錯誤，依指示匯款至右揭指定帳戶。 曾隆裕所申辦之聯邦銀行帳號000-000000000000號帳戶 109年3月11日中午某時 28萬元 3 庚○○ 109年3月11日17時許 假冒為衛立兒公司人員，撥打電話予庚○○，佯稱資料遭冒用，須依指示取消訂單云云，致庚○○陷於錯誤，依指示匯款至右揭指定帳戶。 乙○○所申辦之中國信託商業銀行帳號000-000000000000號帳戶 109年3月11日18時13分許 4萬9987元 4 戊○○ 109年3月10日19時10分許 假冒為愛上新鮮網站人員，撥打電話予戊○○，佯稱因誤認為經銷商將持續扣款，須依照指示操作解除設定云云，致戊○○陷於錯誤，依指示匯款至右揭指定帳戶。 張立杰所申辦渣打銀行帳號000-00000000000000號帳戶 ⑴109年3月10日19時37分 ⑵109年3月10日20時02分 ⑴9萬9012元 ⑵9萬8017元 
【附表三】
編號 犯罪事實 主文欄 1 附表二編號1 己○○共同犯詐欺取財罪，處拘役伍拾日，如易科罰金，以新臺幣壹仟元折算壹日。 2 附表一編號2及附表二編號2 己○○共同犯行使偽造私文書罪，處有期徒刑參月，如易科罰金，以新臺幣壹仟元折算壹日。偽造之「林文豪」署押壹枚，沒收。 3 附表二編號3 己○○共同犯詐欺取財罪，處拘役肆拾日，如易科罰金，以新臺幣壹仟元折算壹日。 辛○○幫助犯詐欺取財罪，處拘役參拾日，如易科罰金，以新臺幣壹仟元折算壹日。 4 附表二編號4 己○○共同犯詐欺取財罪，處拘役伍拾玖日，如易科罰金，以新臺幣壹仟元折算壹日。 辛○○幫助犯詐欺取財罪，處拘役伍拾日，如易科罰金，以新臺幣壹仟元折算壹日。